【裁判字號】    97,交上易,1419
【裁判日期】    970924
【裁判案由】    過失致死
【裁判全文】
臺灣高等法院臺中分院刑事判決      97年度交上易字第1419號
上  訴  人  臺灣臺中地方法院檢察署檢察官
上  訴  人
即  被  告  乙○○
選任辯護人  羅豐胤  律師
            蔡素惠  律師
上列上訴人因被告過失致死案件，不服臺灣臺中地方法院97年度
交易字第129號中華民國97年5月20日第一審判決（起訴案號：臺
灣臺中地方法院檢察署97年度偵字第2928號），提起上訴，本院
判決如下：
    主  文
上訴駁回。
乙○○緩刑參年。
    事  實及理  由
一、本案經本院審理結果，認第一審判決認事用法及量刑均無不
    當，應予維持，並引第一審判決書記載之事實、證據及理由
    。（如附件）
二、檢察官上訴意旨略以：I依臺中市警察局第六分局交通分隊
    處理相驗案件初步調查報告暨報驗書及臺中市警察局勤務指
    揮中心受理各類案件記錄單上之記載，可知本件確係由路人
    江孟奇向警方報案，雖被告有留在車禍現場，並由交通分隊
    人員帶返偵訊調查，然依卷內資料被告是否構成自首，並非
    無疑。II本件被告迄今尚無法取得告訴人之諒解，且被害人
    阮純慧於車禍發生時，正值青春年華，因被告之過失行為所
    造成的損害甚為嚴重，原審僅處以有期徒刑 7月，量刑過輕
    等語。被告上訴意旨略以：被告就肇事責任之發生固有過失
    ，然本件被告於肇事後，即以電話聯絡救護車，成立自首，
    此後更積極與被害人家屬商談賠償事宜，於原審審理時即答
    應賠償600萬元 ，明顯高於一般車禍案件之賠償金額，嗣於
    本院審理時，更以660萬元達成和解 ，並已賠償完畢，原審
    量刑應屬過重等語。
三、本院查：
  (一)被告就本件車禍發生確有過失，已據被告坦承在卷，並據原
    審判決論述甚詳。雖被害人阮純慧就車禍之發生亦與有過失
    ，惟此僅得於被告刑事責任輕重為審酌，不影響其罪責之成
    立。
  (二)本件被告如何符合自首之規定，其理由亦據原審判決論述甚
    詳，其就此項事實之認定及法律適用，於法並無違背。
四、原審因而適用刑事訴訟法第299條第 1項前段，刑法第276條
    第1項、第62條前段，刑法施行法第1條之 1等規定，並審酌
    被害人阮純慧因被告之過失行為導致死亡結果，其家屬之精
    神、心理亦因之受嚴重創傷，被告犯後坦承犯行，態度良好
    ，且於原審審理時即表示願給付6,000,000元（ 內含強制責
    任及第三責任保險金計4,000,000元 ）予被害人之家屬，被
    害人就本件車禍之發生亦有疏未注意車前狀況之過失等一切
    情狀，量處有期徒刑 7月，其認事用法核無違誤，量刑亦屬
    允當，兩造分別執前詞提起上訴，其等之上訴均為無理由，
    應予駁回。復查被告前未曾受有期徒刑以上刑之宣告，有台
    灣高等法院被告全國前案紀錄表表附卷可稽，本件因過失犯
    罪，犯後已與被害人達成和解，並已履行完畢等情，業據告
    訴人代理人於本院行準備程序時陳明在卷，並有和解筆錄影
    本一紙附卷可查，經此教訓，當知所警惕，應無再犯之虞，
    本院認對被告所宣告之刑，以暫不執行為適當，爰併宣告緩
    刑3年。
五、據上論斷，應依刑事訴訟法第373條、第368條，刑法第74條
    第1項第1款，判決如主文。
本案經檢察官甲○○到庭執行職務。
中    華    民    國    97    年    9    月     24    日
            刑事第四庭    審判長法  官  洪   耀   宗
                                法  官  蔡 王 金  全
                                法  官  劉   登   俊
上列正本證明與原本無異。
不得上訴。
                                書記官  粘  銘  環
中    華    民    國    97    年    9    月     25    日
附件
臺灣臺中地方法院刑事判決             97年度交易字第129號
公  訴  人  臺灣臺中地方法院檢察署檢察官
被      告  乙○○  女  30歲（民國○○年○月○日生）
                    身分證統一編號：Ｚ000000000號
                    住臺中市○區○○路304巷6號4樓
選任辯護人  羅豐胤 律師
上列被告因過失致死案件，經檢察官提起公訴（97年度偵字第29
28號），本院判決如下：
    主    文
乙○○因過失致人於死，處有期徒刑柒月。
    犯罪事實
一、乙○○於民國96年10月11日19時37分許，駕照車牌號碼5408
    -HV號自用小客車，沿臺中市○○區○○路由東往西方向行
    駛，行經惠中路與市○○○路之設有行車管制號誌之交岔路
    口時，原應注意轉彎車應讓直行車先行，而依當時之天候為
    夜間有照明、晴天，路面為無缺陷之乾燥柏油路，復無障礙
    物且視距良好，並無不能注意之情事，竟疏未注意未讓直行
    車先行，即貿然左轉市○○○路往南方向行駛，適有阮純慧
    騎乘車牌號碼J7H-906號重型機車，沿惠中路自對向直行而
    來，正行通過上開路口，亦應注意車前狀況及隨時採取必要
    之安全措施，竟疏未注意車前狀況，即貿然前行，因雙方均
    有前揭過失，致阮純慧見前方路口有乙○○之車輛左轉通過
    時，已煞避不及，其機車之前車頭因而撞及乙○○所駕駛車
    輛之右側車身，阮純慧因而人車倒地，受有頭部外傷、胸腹
    部挫傷併氣血胸等傷害，經送醫救治後，仍於同日20時23分
    許，因傷重不治死亡。乙○○於於肇事後，主動向到場處理
    之員警承認為肇事人，自首犯罪而接受裁判。
二、案經阮純慧之父丙○○及母親丁○○訴請臺灣臺中地方法院
    檢察署檢察官偵查起訴。
    理      由
一、按被告以外之人於審判外之言詞或書面陳述，除法律有規定
    者外，不得作為證據，刑事訴訟法第159條第1項定有明文，
    此即學理上所稱「傳聞證據排除法則」。次按當事人、代理
    人或辯護人於法院調查證據時，知有第159條第1項不得為證
    據之情形，而未於言詞辯論終結前聲明異議者，視為有前項
    之同意，亦為同法第159條之5所明文規定。而鑒於採用傳聞
    證據排除法則之重要理由之一，係因傳聞證據未經當事人之
    反詰問予以覈實，若當事人願放棄對原供述人之反對詰問時
    ，原則上即可承認該傳聞證據之證據能力，而揆諸我國刑事
    訴訟法第159條之5之立法理由，除參照前述傳聞證據排除法
    則之基本法理外，亦參考日本刑事訴訟法第326條之立法例
    ，查日本刑事審判實務之運作，有關檢察官及被告均同意作
    為證據之傳聞書面材料或陳述，可直接援引該國刑事訴訟法
    第326條作為傳聞例外之法律依據，僅在檢察官與被告不同
    意之情況下，乃須根據其他傳聞例外規定俾以斟酌該等書面
    材料或陳述是否具有證據能力，在當事人間無爭執之案件中
    ，傳聞證據基本上均可依據前引規定提出於法院使用。據此
    ，我國刑事訴訟法第159條之5之適用應可作同上之解釋，本
    件證人即告訴人丙○○在檢察官訊問時所為之指訴內容，固
    為被告以外之人在審判外之陳述，屬傳聞證據，惟被告及其
    辯護人就前開審判外之陳述，迄於言詞辯論終結前，對於該
    證詞之證據能力並未為異議之聲明，而本院審酌該證人即告
    訴人丙○○陳述作成時之情況，核無違法取證及證明力明顯
    過低而顯有不可信之瑕疵等情況，亦認為以之作為證據為適
    當，故依上開規定及說明，前開證人即告訴人丙○○之陳述
    自得作為證據，合先敘明。
二、訊據被告乙○○對上揭犯罪事實坦承不諱，核與告訴人丙○
    ○於偵查中指訴之情節相符，復有道路交通事故現場圖1紙
    、道路交通事故調查報告表2紙、現場及車損照片32張附卷
    可稽，且被害人阮純慧因本件車禍撞擊致受傷死亡，業經臺
    灣臺中地方法院檢察署檢察官相驗屬實，有相驗筆錄、相驗
    屍體證明書、驗斷書等件在卷可憑；又按汽車行駛時，駕駛
    人應注意車前狀況，並隨時採取必要之安全措施；汽車行駛
    至交岔路口，轉彎車應讓直行車先行，道路交通安全規則第
    94  條第3項、第102條第1項第7款分別定有明文，本件被告
    駕駛上揭自用小客車，自應注意遵守上述道路交通安全規定
    ，且依卷附道路交通事故調查報告表(一)所示，車禍發生當時
    天候晴天、夜間有照明、路面柏油乾燥無缺陷、無障礙物，
    並無不能注意之情事，竟疏未注意及此，貿然左轉市○○○
    路往南方向行駛，致與被害人阮純慧騎乘車牌號碼J7H-906
    號重型機車發生碰撞，阮純慧因而受傷死亡，被告應有過失
    ，且有違反上述交通安全規則至明，而本件經送臺灣省臺中
    市區車輛行車事故鑑定委員會鑑定，亦認定：「一、乙○○
    駕駛自小客車於交岔路口左轉時未讓對向直行車先行，為肇
    事主因，二、阮純慧駕駛重機車於交岔路口疏未注意車前狀
    況，為肇事次因」等情，有該會97年1月8日臺中市區960580
    案鑑定意見書1份附卷可稽，故被害人阮純慧因本件車禍受
    傷死亡，與被告之過失行為間具有相當因果關係，是被告之
    自白與事實相符，從而，本件事證明確，被告犯行洵堪認定
    ，應依法論科。
三、核被告所為，係犯刑法第276條第1項之過失致死罪。而按刑
    法第62條自首減輕其刑，係以對於未發覺之罪，向該管公務
    員告知其犯罪而不逃避接受裁判，始與自首之條件相符，最
    高法院著有63年台上字第1101號判例可資參照。查本件被告
    在本院審理時供稱：當時有一個路人幫我，叫我要撥119，
    當時我撥119叫救護車，該路人是撥110找警察之情 (見本院
    卷頁57)，核與臺中市警察局第六分局交通分隊處理相驗案
    件初步調查報告暨報驗書所記載「報案人江孟奇路人，…現
    場簡述-經臺中市消防局以電話轉報本局報案系統，再由本
    分局勤務中心於11日19時37分通報本交通分隊，職立即前往
    發生地處理，到達現場時傷者已送林新醫院急救，職立即繪
    製相關現場圖及蒐證，處理經過時得知傷者傷重不治，立即
    將肇事駕駛乙○○帶返隊偵辦」及臺中市警察局勤務指揮中
    心受理各類案件記錄單上記載「姓名-江，性別-男，類別-
    民眾」等事實大致相符，且被告於本件車禍肇事後，雖由路
    人江孟奇代為電話報案，惟被告仍留在車禍現場，並由交通
    分隊人員帶返偵訊調查時主動表示「（問：你現因何事在本
    分隊製作筆錄）我因車禍，有人死亡」等語（見臺灣臺中地
    方法院96年度相字第1599號頁7)，應認為被告仍係屬在有偵
    查犯罪職務之公務員知悉發覺犯罪前，向該管公務員告知其
    犯罪而不逃避接受裁判之情形，依上開說明，核其與自首規
    定相符，爰依刑法第62條前段之規定減輕其刑。爰審酌被告
    行車未遵守交通規則而過失致人於死之行為，雖非如故意行
    為之惡性重大，但被告對於本案車禍之發生，確實具有前揭
    過失，及被害人阮純慧亦有疏未注意車前狀況之過失，並本
    件車禍事故造成被害人阮純慧死亡之悲劇，被害人家屬之精
    神、心理亦因之受嚴重創傷，惟念被告犯後坦承犯行，態度
    良好，且願給付6,000,000元  (內含強制責任及第三責任保
    險金計4,000,000元)予被害人之家屬，但被害人之家屬尚未
    能接受而未能達成和解等一切情狀，量處如主文所示之刑。
據上論斷，應依刑事訴訟法第299條第1項前段，刑法第276條第1
項、第62條前段，刑法施行法第1條之1，判決如主文。
本案經檢察官顏偉哲到庭執行職務。
中    華    民    國    97    年    5     月    20    日
                        交通法庭  法  官  楊曉惠
以上正本證明與原本無異。
如不服本判決，應於收受送達後10日內向本院提出上訴書狀（應
敘述具體理由並附繕本）。
上訴書如未敘述理由，應於上訴期間屆滿後20日內補提理由書於
本院。
                                  書記官  陳玲誼
中    華    民    國    97    年    5     月    20    日
附錄本案論罪科刑法條全文：
中華民國刑法第276條第1項：
因過失致人於死者，處二年以下有期徒刑、拘役或二千元以下罰
金。


司法院資訊處製作；財團法人民間司法改革基金會備份。
